【裁判字號】    98,毒抗,223
【裁判日期】    980604
【裁判案由】    毒品危害防制條例
【裁判全文】
臺灣高等法院刑事裁定                 98年度毒抗字第223號
抗  告  人
即  被  告  甲○○
                    （臺灣臺北看守所附設勒戒所執行中）
上列抗告人因違反毒品危害防制條例案件，不服臺灣臺北地方法
院98年度毒聲字第247號，中華民國98年5月13日裁定（聲請案號
：臺灣臺北地方法院檢察署98年度聲戒字第63號、98年度毒偵緝
字第90號），提起抗告，本院裁定如下：
    主  文
抗告駁回。
    理  由
一、按施用毒品者，於裁定送觀察、勒戒後，有繼續施用毒品之
    傾向者，由法院裁定令入戒治處所施以強制戒治，其期間為
    6 個月以上，至無繼續強制戒治之必要為止，但最長不得逾
    1年，毒品危害防制條例第20條第2項定有明文。
二、原裁定意旨略以：被告因施用第二級毒品，經臺灣臺北地方
    法院以97年度毒聲字第757 號裁定將其送觀察、勒戒後，認
    有繼續施用毒品之傾向，有臺灣臺北看守所98年4 月23日北
    所衛字第0981300702號函及所附件「有無繼續施用毒品傾向
    證明書」在卷可稽，聲請人聲請裁定令被告入戒治處所施以
    強制戒治，經核於法並無不符，應予准許，依毒品危害防制
    條例第20條第2 項裁定令被告入戒治處所施以強制戒治，其
    期間6 個月以上，至無繼續強制戒治之必要為止，但最長不
    得逾1 年等語。
三、抗告意旨略以：「因被告在不知情下被收押，家中的經濟也
    跟著停了下來，家中有三個小孩要養，其中最小的才四個月
    ，即使有妻有母，但妻要帶小孩，母身體不好，家裡無人上
    班，都沒有收入，現在只能靠社會局的人幫忙，生活還是不
    夠。還有去年家中唯一一個女兒死亡案，至今還死因不明，
    需上訴查案也還未辦理，可否讓被告早日回來，幫忙家中解
    決問題」云云。
四、經查：
  (一)按有無繼續施用毒品傾向之評估標準，並非完全以受勒戒人
    勒戒後之結果為準，勒戒前之各種情況，仍應作為評估之依
    據。而依勒戒處所評分說明手冊規定，係以人格特質、臨床
    徵候及環境相關因素3項合併計算分數：(1)、分數100分至71
    分，判定為有繼續施用毒品傾向。(2)、50分至 0分判定為無
    繼續施用毒品傾向。(3)、70分至51分間判定有繼續施用毒品
    傾向之原則為有下列各項之一者：1.缺乏病識感或戒治動機
    者。2.第一級毒品使用者。3.有煙毒前科者。4.有礙家庭、
    社會和諧與安寧者。若無以上各項之一，惟判定者認為個案
    「有繼續施用毒品傾向」者，應在「有無繼續施用毒品傾向
    證明書」詳細說明欄內載明，並於綜合判斷項下勾選「有繼
    續施用毒品傾向」。(4)、分數為50分以下，原本應列為「無
    繼續施用毒品傾向」，但綜合評分者根據臨床實務，有具體
    事證，認為個案「有繼續施用毒品傾向」者，以綜合評分者
    所評估為準，惟須在「有無繼續施用毒品傾向證明書」詳細
    說明欄載明具體事證。而其中之人格特質係依有無毒品犯罪
    相關司法紀錄、其他犯罪相關紀錄（竊盜、違反槍砲彈藥刀
    械管制條例、賭博、妨害自由、恐嚇、擄人勒贖、傷害、殺
    人、公共危險、搶奪、強盜、海盜、盜匪罪）、短期內再犯
    加重計分、行為觀察等項；臨床徵候係依戒斷症狀、有無多
    種藥物使用、有無注射使用、使用期間、情緒及態度等項；
    環境相關因素係依社會功能是否良好、支持系統等項，作為
    判斷分數之依據。判定者判定人格特質、臨床徵候及環境相
    關因素合計 3項分數，固係供為判定者判定「有無繼續施用
    毒品傾向」之審酌標準，但非唯一標準。綜合評分者，應根
    據臨床實務，有具體事證，認為個案「有繼續施用毒品傾向
    」者，以綜合評分者所評估為準。此有「有無繼續施用毒品
    傾向」評估標準、評分說明手冊可按，足見該評估標準已具
    相當之客觀標準，合先敘明。
  (二)本件抗告人經臺灣臺北看守所附設之勒戒處所評分結果，人
    格特質得26分、臨床徵候得40分，環境相關因素得2 分，合
    計68分，綜合判斷為「有繼續施用毒品傾向」，有臺灣臺北
    看守所附設勒戒處所所附之「有無繼續施用毒品傾向證明書
    」及「有無繼續施用毒品傾向評估標準紀錄表」在卷（見臺
    灣臺北地方法院檢察署98年度毒偵緝字第90號卷第90、91頁
    ）可稽，則該勒戒處所綜合評分者依個案之臨床實務及具體
    事證，判定抗告人為「有繼續施用毒品傾向」，依上開說明
    ，尚無不合。抗告人徒以家庭因素，提起抗告云云，並不影
    響抗告人有繼續施用毒品傾向之判斷結果，亦非得據為免為
    強制戒治之法定事由。原裁定抗告人令入戒治處所施以強制
    戒治6 個月以上，至無繼續強制戒治之必要為止，但最長不
    得逾1 年，並無不當，本件抗告為無理由，應予駁回。
據上論斷，應依刑事訴訟法第412條，裁定如主文。
中    華    民    國    98    年    6     月    4     日
                  刑事第三庭  審判長法  官  陳博志
                                    法  官  蔡聰明
                                    法  官  許文章
以上正本證明與原本無異。
不得再抗告。
                                    書記官  蔡慧娟
中    華    民    國    98    年    6     月    4     日


司法院資訊處製作；財團法人民間司法改革基金會備份。
